【裁判字號】    97,交抗,107
【裁判日期】    970403
【裁判案由】    聲明異議
【裁判全文】
臺灣高等法院高雄分院刑事裁定         97年度交抗字第107號
抗  告  人  交通部公路總局高雄區監理所
法定代理人  甲○○
受處分人    乙○○
上列抗告人因受處分人違反道路交通管理處罰條例聲明異議案件
，不服臺灣高雄地方法院中華民國97年1 月9 日裁定（96年度交
聲字第1161號），提起抗告，本院裁定如下：
    主  文
抗告駁回。
    理  由
一、抗告意旨以：（一）道路交通管理處罰條例第35條第1 項「
    汽車駕駛人，駕駛汽車經測試檢定有下列情形之一者，處新
    臺幣1 萬5,000 元以上6 萬元以下罰鍰，並當場移置保管該
    汽車及吊扣其駕駛執照1 年；因而肇事致人受傷者，並吊扣
    其駕駛執照2 年；致人重傷或死亡者，吊銷其駕駛執照，並
    不得再考領：一、酒精濃度超過規定標準‧‧」、第67條第
    6 項「汽車駕駛人違反本條例規定，應受吊扣駕駛執照處分
    ，於汽車駕駛人係無駕駛執照駕車者，在所規定最長吊扣期
    間內，不得考領駕駛執照。」、第92條第1 項「車輛分類、
    汽車牌照申領、異動、管理規定、汽車載重噸位、座位立位
    之核定、汽車檢驗項目、基準、檢驗週期規定、汽車駕駛人
    執照考驗、換發、證照效期與登記規定、車輛裝載、行駛規
    定、汽車設備變更規定、動力機械之範圍、駕駛資格與行駛
    規定、車輛行駛車道之劃分、行人通行、道路障礙及其他有
    關道路交通安全等事項之規則，由交通部會同內政部定之。
    」及道路交通安全規則第60條「申請汽車駕駛執照考驗者，
    應具有下列資格：一、年齡：(一)考領普通駕駛執照、輕型或
    普通重型機器腳踏車駕駛執照須年滿18歲，最高年齡不受限
    制。(二)考領大型重型機器腳踏車駕駛執照須年滿20歲，最高
    年齡不受限制。(三)考領職業駕駛執照須年滿20歲，最高年齡
    不得超過65歲‧‧」、第61條「汽車駕駛人取得高一級車類
    之駕駛資格者，應換發駕駛執照，並准其駕駛較低級車類之
    車輛，其規定如下‧‧已領有聯結車駕駛執照者，得駕駛大
    客車、大貨車、代用大客車、大客貨兩用車、曳引車、小型
    車、輕型機器腳踏車‧‧」、第62條第2 項，「汽車駕駛人
    受吊扣、吊銷駕駛執照處分尚未確定執行前，不得參加汽車
    駕駛執照之晉級考驗，如參加考驗取得高一級之駕駛執照資
    格者，該項資格於受執行吊扣或吊銷駕駛執照之處分時，一
    併吊扣或吊銷，但持有機器腳踏車駕駛執照報考小型汽車駕
    駛執照者，不在此限。」定有明文，合先敘明。（二）按考
    領各類駕照資格及駕照得適用駕駛之車種等規定，道路交通
    安全規則第60、61及62條分別定有明文，現行採機車駕駛執
    照、汽車駕駛執照各1 照管理原則，不僅不會造成民眾之不
    便，歷年來並無阻礙，車主及駕駛人之權利亦相對受保障，
    而道路交通安全規則第50條第1 項「汽車駕駛執照為駕駛汽
    車之許可憑證，由駕駛人向公路監理機關申請登記，考驗及
    格後發給之。汽車駕駛人經考驗及格，未領取駕駛執照前，
    不得駕駛汽車。」亦明文規定，酒駕違規行為吊扣駕駛執照
    （汽、機車各採1 照管理制度）之目的並非僅為處罰違反道
    路交通管理事件之行為人而已，尚有以暫時禁止行為人於道
    路上駕駛，以免其短期內再犯之用意。（三）異議人違規時
    所駕駛0497-JD 號自小客車之資格憑證，係所持之職業小客
    駕駛執照，並非無照駕駛，且同屬駕駛小客車之資格憑證，
    嗣本所依據交通部95年5 月3 日交路字第0950030639號函、
    94年9 月15日交路字第0940051433號函、89年8 月30日交路
    89字第008861號函釋暨道路交通管理處罰條例第35條第1 項
    規定裁處罰鍰，並吊扣職業小客車駕駛執照12個月處分，另
    道路交通管理處罰條例第68條僅規範可吊銷各級車類之駕駛
    執照處分，而本案並未一併吊扣異議人之機車駕駛執照，僅
    依同等級之小客車駕駛執照作為裁處，應無不當。（四）本
    案吊扣駕駛執照部分裁定不罰顯有未洽，本所之裁處於法有
    據，謹請依法撤銷臺灣高雄地方法院96年度交聲字第1161號
    交通事件裁定，更為適法之裁定云云。
二、按汽車駕駛人，駕駛汽車經測試檢定，酒精濃度超過規定標
    準者，處新臺幣15,000元以上60,000元以下罰鍰，並當場移
    置保管其車輛及吊扣其駕駛執照1 年，本條例第35條第1項
    第1 款定有明文。又原處分機關裁處吊扣異議人職業小客車
    駕駛執照，無非因道路交通安全規則第61條第1 項之規定，
    汽車駕駛人取得高一級車類之駕駛資格者，應換發駕駛執照
    ，並准其駕駛較低級車類之車輛，而認異議人既無自用小客
    車駕駛執照，即應吊扣其代用自用小客車駕駛執照之職業小
    客車駕駛執照。惟按道路交通管理處罰條例第68條規定：「
    汽車駕駛人，因違反本條例及道路交通安全規則之規定，受
    吊銷駕駛執照處分時，吊銷其持有各級車類之駕駛執照」，
    而95年3 月1 日修正施行前之道路交通管理處罰條例第68條
    原規定：「汽車駕駛人，因違反本條例及道路交通安全規則
    之規定，受吊扣或吊銷駕駛執照處分時，吊扣或吊銷其持有
    各級車類之駕駛執照」，即修正施行後之條文業已刪除「吊
    扣或」等規定，觀其提案修正理由「原條文將違法或違規駕
    駛人所持有各級車類之駕駛執照一併吊扣，失之過酷，影響
    人民工作及生活過鉅」，顯見在吊扣駕駛執照時，僅能吊扣
    違規當時所駕駛車輛之駕駛執照，已不能再吊扣其持有各級
    車類之駕駛執照。
三、經查：
（一）本件受處分人於96年7 月5 日22時40分許，駕駛車牌號碼
      0497-JD 自用小客車，行經高雄縣茄萣鄉鄉○○路○ 段90
      0 號前時，因酒後駕車經警測得其呼氣酒精濃度檢測值為
      每公升0.63毫克，已逾標準值每公升0.25毫克，即由高雄
      縣政府警察局警備隊警員開單舉發。嗣受處分人於96年10
      月30日經原處分機關依本條例第35條第1 項第1 款，以監
      自裁字第裁80-N00000000號裁決書裁處吊扣駕駛執照12個
      月並罰鍰49,500元，而關於罰緩部分受處分人並無不服且
      業已繳納等情，為受處分人所不爭執，且有高雄縣政府警
      察局高警交字第Ｚ000000000號舉發違反道路交通管理事件
      通知單、交通部公路總局高雄區監理所96年10月30日高監
      自字第0961004538號函在卷可稽，上開事實，自堪認定。
（二）本件受處分人乙○○駕駛自用小客車違反道路交通管理處
      罰條例第35條第1 項第1 款之規定，本應吊扣其自用小客
      車駕照1 年，惟受處分人因領有較高級之職業小客車駕駛
      執照，且經換發為該等駕駛執照後，其他低級等車類即不
      再核發駕駛執照，而直接允許其得駕駛其他車輛，則受處
      分人雖無自用小客車駕駛執照之實體物可供吊扣，然行政
      行為採取之方法所造成之損害，本不得與欲達成目的之利
      益顯失均衡，行政程序法第7 條第3 款、行政罰法第18條
      等規定可參，則吊扣受處分人之職業小型車駕照，雖可達
      成限制受處分人繼續駕駛自用小客車類行駛之目的，惟亦
      同時造成限制受處分人駕駛其他各級車類行駛之結果，且
      同時對其工作及生活影響甚大，其生計將有問題，所造成
      之損害已與欲達成目的之利益顯失均衡。且依上開所述修
      正後即本件行為時之新法，既然已將「吊扣」各級車類規
      定刪除，則本件原處分機關裁處吊扣受處分人「職業小型
      車」駕駛執照12個月，即已逾道路交通管理處罰條例第68
      條規範。
四、原審裁定審酌本件受處分人乙○○既無自用小客車駕駛執照
    ，自不得逾越法律之規定，將受處分人之職業小型汽車駕駛
    執照予以吊扣。從而，認本件受處分人異議為有理由，而裁
    定撤銷原處分關於裁處吊扣受處分人職業小型車駕駛執照12
    個月部分，又因受處分人並無自用小客車駕駛執照可供執行
    吊扣，爰就此部分另為不罰之諭知，經核並無違誤。抗告人
    抗告意旨，仍執陳詞，指摘原裁定不當，為無理由，應予駁
    回。
五、據上論結，應依道路交通案件處理辦法第26條，刑事訴訟法
    第412 條，裁定如主文。
中    華    民    國    97    年    4     月    3     日
                  刑事第二庭  審判長法  官  林正雄
                                    法  官  陳啟造
                                    法  官  黃壽燕
以上正本證明與原本無異。
不得再抗告。
中    華    民    國    97    年    4     月    3     日
                                    書記官  梁雅華


司法院資訊處製作；財團法人民間司法改革基金會備份。
